臺灣士林地方法院刑事判決　　　　　　　 96年度訴字第551號
公　訴　人　臺灣士林地方法院檢察署檢察官
被　　　告　乙○○
上列被告因偽造文書等案件，經檢察官提起公訴（96年度偵字第
1524號），被告於準備程序就被訴事實為有罪之陳述，本院合議
庭裁定由受命法官獨任依簡式審判程序審理，並判決如下：
    主  文
乙○○共同行使偽造私文書，足以生損害於他人，處有期徒刑肆
月，如易科罰金，以銀元參佰元即新臺幣玖佰元折算壹日，緩刑
貳年。臺灣士林地方法院檢察署94年度偵字第8591號偵查卷第90
頁所示泰世華商業銀行信用卡簽帳單上偽造之「甲○○」署押壹
枚沒收。
    事  實
一、緣陳英郎於民國93年10月13日晚上9 時許，在臺北市立美術
    館前，竊取甲○○所有國泰世華商業銀行（下稱國泰銀行）
    信用卡及華泰商業銀行（下稱華泰銀行）信用卡（所涉竊盜
    罪等，業經另案判決確定）2 張，得手後，旋與陳瑞達（業
    經檢察官另行提起公訴）、不知上開竊盜犯行之乙○○共同
    基於意圖為自己不法所有之犯意，共同持上前開2 張信用卡
    ，前往臺北市士林區○○○路47號家福股份有限公司臺北天
    母分公司（下稱家樂福天母店），於同日21時28分、21時30
    分，分持前開國泰銀行信用卡、華泰銀行信用卡向該店內不
    知情店員購買價值各新臺幣（下同）16,935元之金飾，並於
    刷卡消費後，由乙○○接續在2 張簽帳單（二聯式）內顧客
    簽名欄內，偽造「甲○○」署押（簽名）2 枚，以表示甲○
    ○同意依據信用卡持卡人合約條件，按簽帳單所示金額付款
    予發卡銀行之意思，而偽造該2 張簽帳單之私文書，並接續
    將偽造完成之簽帳單私文書交付予該店員而行使之，致使店
    員陷於錯誤而交付金飾給乙○○等人，足以生損害於甲○○
    及國泰銀行、華泰銀行對於信用卡管理之正確性。
二、案經臺灣士林地方法院檢察署檢察官於他案件中發覺簽分偵
    查起訴。
    理  由
一、上開犯罪事實，業據被告乙○○於檢察官偵查及本院審理中
    坦承不諱，核與證人陳瑞達、陳英郎於檢察官偵查中證述相
    符，並經證人即被害人甲○○於警詢指證明確，並有被告乙
    ○○偽造「甲○○」署押之國泰銀行信用卡簽帳單1 紙、贓
    物認領保管單1 紙及國泰銀行持卡人爭議交易聲明書、華泰
    銀行爭議款具結書、家樂福天母店95年4 月28日關於93年10
    月13日「甲○○」名義之信用卡簽帳單已因淹水滅失之函文
    1 份及家樂福天母店監視翻拍照片8 張附卷可憑，應甚明確
    。是被告之自白核與事實相符，其犯行應可認定。
二、核被告乙○○所為，係犯刑法第216 條、第210 條之行使偽
    造私文書罪及同法第339 條第1 項之詐欺取財罪。被告於簽
    帳單上偽造「甲○○」署押之行為，係偽造私文書之部分行
    為，又其偽造私文書後持以行使，該偽造之低度行為為行使
    之高度行為所吸收，均不另論罪。又被告2 次行使偽造私文
    書及詐欺取財之行為，係於各於同時同地或密切接近之時地
    實施，侵害同一之法益，各行為之獨立性極為薄弱，依一般
    社會健全觀念，在時間差距上，難以強行分開，在刑法評價
    上，以各視為數個舉動之接續施行，合各為包括之一行為予
    以評價，而各屬接續犯（最高法院86臺上字第3295判例可資
    參照）。被告乙○○與陳瑞達、陳英郎有犯意聯絡及行為分
    擔，均為共同正犯。
三、查被告行為後，刑法於94年2 月2 日修正公布，95年7 月1
    日施行，其中刪除第55條（牽連犯），並修正第2 條（新舊
    法之比較適用）、第28條（共同正犯）、第33條第5 款（罰
    金刑）等規定。其中刑法第2 條係規範行為後法律變更所生
    新舊法律比較適用之準據法，是刑法第2 條本身雖經修正，
    但該條文既屬適用法律之準據法，本身尚無比較新舊法之問
    題，應逕適用裁判時即修正後刑法第2 條規定以決定適用之
    刑罰法律，先予敘明。
  (一)行為後法律有變更者，適用行為時之法律。但行為後之法律
    有利於行為人者，適用最有利於行為人之法律，修正後刑法
    第2 條第1 項定有明文。又比較時應就罪刑有關之共犯、未
    遂犯、想像競合犯、牽連犯、連續犯、結合犯，以及累犯加
    重、自首減輕暨其他法定加減（如身分加減）與加減例等一
    切規定，綜其全部罪刑之結果而為比較。再從刑附屬於主刑
    ，除法律有特別規定者外，依主刑所適用之法律（最高法院
    95年第8 次刑事庭會議決議參照）。
  (二)罰金刑部分，刑法分則編各罪所定罰金刑之貨幣單位原為銀
    元，修正前刑法第33條第5 款規定：「罰金：1 元（銀元）
    以上。」，而依罰金罰鍰提高標準條例規定，就72年6 月26
    日前修正之刑法部分條文罰金數額提高2 至10倍，其後修正
    者則不提高倍數，並依現行法規所定貨幣單位折算新臺幣條
    例規定，以銀元1 元折算新臺幣3 元；修正後刑法第33條第
    5 款規定：「罰金：新臺幣1,000 元以上，以百元計算之。
    」，刑法第33條第5 款所定罰金貨幣單位經修正為新臺幣後
    ，刑法分則各罪所定罰金刑之貨幣單位亦應配合修正為新臺
    幣，為使刑法分則編各罪所定罰金之最高數額與刑法修正前
    趨於一致，乃增訂刑法施行法第1 條之1 ：「中華民國94年
    1 月7 日刑法修正施行後，刑法分則編所定罰金之貨幣單位
    為新臺幣。94年1 月7 日刑法修正時，刑法分則編未修正之
    條文定有罰金者，自94年1 月7 日刑法修正施行後，就其所
    定數額提高為30倍。但72年6 月26日至94年1 月7 日新增或
    修正之條文，就其所定數額提高為3 倍。」；從而，刑法分
    則編各罪所定罰金刑之最高數額，於上開規定修正後並無不
    同，惟修正後刑法第33條第5 款所定罰金刑最低數額，較之
    修正前提高，修正前刑法第33條第5 款規定為有利於被告。
  (三)刑法第55條關於牽連犯之規定業經刪除，於新法施行後，被
    告等於刑法修正前應論以牽連犯之數犯罪行為，應予分論併
    罰。此條刪除雖非犯罪構成要件之變更，然顯已影響行為人
    刑罰之法律效果，自屬法律有變更，比較新、舊法結果，適
    用修正前規定論以牽連犯對被告較為有利。
  (四)修正前刑法第28條規定：「二人以上共同實施犯罪之行為者
    ，皆為正犯。」，修正後刑法第28條規定：「二人以上共同
    實行犯罪之行為者，皆為正犯。」，剔除未參與犯罪實行行
    為之預備及陰謀共同正犯，然對本件被告而言，其已參與實
    行行為，修正前後之規定，並無何者有利或不利之情形。
  (五)綜上，本件經綜合觀察全部罪刑比較之結果，依修正後刑法
    第2 條第1 項前段規定，應適用修正前刑法第28條共同正犯
    、第55條牽連犯及第33條第5 款之規定。
  (六)另修正刑法係自95年7 月1 日起施行，在此之前，刑法分則
    編有關罰金刑之貨幣單位係銀元；且依刑法分則編應處罰金
    者，應適用罰金罰鍰提高標準條例第1 條之規定；亦即應按
    各該具體條文制定或修正之時間先後，定其提高之倍數。惟
    被告行為後，刑法施行法增訂第1 條之1 ，於95年6 月14日
    經總統公布，並自同年7 月1 日起施行；該條規定：「中華
    民國94年1 月7 日刑法修正施行後，刑法分則編所定罰金之
    貨幣單位為新臺幣。94年1 月7 日刑法修正時，刑法分則編
    未修正之條文定有罰金者，自94年1 月7 日刑法修正施行後
    ，就其所定數額提高為30倍。但72年6 月26日至94年1 月7
    日新增或修正之條文，就其所定數額提高為3 倍」。亦即自
    95年7 月1 日起，刑法分則編所定罰金之貨幣單位，由原來
    之銀元改為新臺幣；且94年1 月7 日刑法修正時，刑法分則
    編未修正之條文定有罰金者，自95年7 月1 日起，有關罰金
    之數額提高為30倍。刑法第339 條第1 項之罪自24年7 月1
    日施行後即未再修正，依增訂刑法施行法第1 條之1 之規定
    ，其罰金以新臺幣為單位，數額應提高30倍。此與增訂前之
    罰金以銀元為單位，且適用罰金罰鍰提高標準條例第1 條前
    段之結果應提高10倍，而新臺幣與銀元之比例為3 ：1 ，換
    算結果亦為30倍者，並無不同。亦即增訂刑法施行法第1 條
    之1 之意旨，僅在使刑法規範之罰金刑之貨幣單位，一律改
    為新臺幣，並使增訂前後有關罰金刑提高之倍數一致，對被
    告而言，並無有利、不利之比較適用之問題，且此增訂之規
    定應屬罰金罰鍰提高標準條例第1 條但書之情形，當無同條
    前段規定之適用，自應逕行適用刑法施行法第1 條之1 之規
    定。
  (七)被告所犯上開2 罪間，有方法、目的之牽連犯關係，應依修
    正前刑法第55條之規定，論以較重之行使偽造私文書罪。爰
    審酌被告見他人之信用卡而生貪念，進而以盜刷信用卡之方
    式，詐購金飾，被害人所受損害及被告犯罪後坦承犯行等一
    切情狀，量處如主文所示之刑。又被告行為後，刑法第41條
    於94年2 月2 日修正公布，95年7 月1 日施行。修正前刑法
    第41條第1 項前段規定：「犯最重本刑為5 年以下有期徒刑
    以下之刑之罪，而受6 個月以下有期徒刑或拘役之宣告，因
    身體、教育、職業、家庭之關係或其他正當事由，執行顯有
    困難者，得以1 元以上3 元以下折算1 日，易科罰金」，依
    修正前罰金罰鍰提高標準條例第2 條（現已刪除）規定，就
    其原定數額提高為100 倍折算1 日，應以銀元300 元折算1
    日，經折算為新臺幣後，應以新臺幣900 元折算為1 日；而
    於95年7 月1 日修正公布施行之刑法第41條第1 項前段則規
    定：「犯最重本刑為5 年以下有期徒刑以下之刑之罪，而受
    6 個月以下有期徒刑或拘役之宣告者，得以新臺幣1,000 元
    、2,000 元或3,000 元折算1 日，易科罰金」，比較修正前
    後之易科罰金折算標準，以修正前之規定較有利於被告，依
    刑法第2 條第1 項前段之規定，自應適用修正前刑法第41條
    及修正前罰金罰鍰提高標準條例第2 條之規定定其易科罰金
    之折算標準，以示懲儆。未查，被告未曾因故意犯罪受有期
    徒刑以上刑之宣告，此有臺灣高等法院被告前案紀錄表1 份
    在卷可稽，此次因一時失慮偶罹刑典，事後已坦承犯行，並
    已清償國泰世華商業銀行16,935元，有郵政跨行匯款申請書
    影本1 紙，在卷可憑，其深具悔意，經此教訓，應知所警惕
    而無再犯之虞，本院因認所宣告之刑，以暫不執行為適當，
    爰依刑法第74條第1 項第1 款之規定宣告緩刑2 年（最高法
    院95年度第8 次刑事庭會議決議參照，應逕行適用新法），
    以啟自新。
四、另臺灣士林地方法院檢察署94年度偵字第8591號偵查卷第90
    頁所示國泰世華商業銀行信用卡簽帳單上偽造之「甲○○」
    署押1 枚，應依刑法第219 條之規定宣告沒收。至被告於華
    泰銀行信用卡簽帳單上偽造之「甲○○」署押1 枚，因該簽
    帳單已滅失，有家樂福天母店95年4 月28日函可憑，爰不再
    宣告沒收。
據上論斷，應依刑事訴訟法第273 條之1 第1 項、第299 條第1
項前段，刑法第2 條第1 項前段、修正前刑法第28條、第55條、
刑法第216 條、第210 條、第339 條第1 項、第219 條、第74條
第1 項第1 款、修正前第41條第1 項前段，刑法施行法第1 條之
1 第1 項、第2 項前段，修正前罰金罰鍰提高標準條例第2 條，
現行法規所定貨幣單位折算新臺幣條例第2 條，判決如主文。
本案經檢察官林宏松到庭執行職務。
中　　華　　民　　國　　96　　年　　7 　　月　　13　　日
                  刑事第一庭法  官  雷雯華
以上正本證明與原本無異。
如不服本判決，應於判決送達後10日內，向本院提出上訴。
                            書記官  陳如玲
中　　華　　民　　國　　96　　年　　7 　　月　　13　　日
本件論罪科刑法條全文：
刑法第216條：
行使第210 條至第215 條之文書者，依偽造、變造文書或登載不
實事項或使登載不實事項之規定處斷。
刑法第210條：
偽造、變造私文書，足以生損害於公眾或他人者，處5 年以下有
期徒刑。
刑法第339條第1項：
意圖為自己或第三人不法之所有，以詐術使人將本人或第三人之
物交付者，處5 年以下有期徒刑、拘役或科或併科1,000 元以下
罰金。
